臺灣高等法院臺中分院刑事判決　　　100年度交上易字第559號
上　訴　人
即　被　告　廖曉蘋
上列上訴人因過失傷害案件，不服臺灣臺中地方法院99年度交易
字第869號中華民國100年3月25日第一審判決（起訴案號：臺灣
臺中地方法院檢察署99年度偵字第23964號），提起上訴，本院
判決如下：
    主  文
上訴駁回。
    犯罪事實及理由
一、本案經本院審理結果，認第一審判決認事用法及量刑均無不
    當，應予維持，並引用第一審判決書記載之事實、理由及證
    據（如附件）。
二、被告廖曉蘋上訴意旨略以：上訴人即被告（下稱被告）並未
    闖紅燈，細觀翻拍自警方所提供之監視器錄影帶畫面之照片
    ，告訴人蔡金珠雖在紅燈號誌時停車待行，但為搶時間倒垃
    圾，於該向號誌未轉為綠燈時，即先行闖紅燈通過路口，始
    與被告發生碰撞，被告並不否認有過失，惟該過失應屬輕微
    本案就雙方車禍碰撞位置，雙方恐互有過失，此部分尚未經
    過行車事故鑑定委員會鑑定；又被告極力與告訴人和解，無
    奈告訴人已獲保險賠償新臺幣（下同）8萬5626元（包含醫
    療費用、交通費用、看護費用）後，仍要求被告賠償41 萬
    元，然上訴人並無前科，亦為初犯，目前仍係在學學生、有
    就學貸款，且係領有中低收入戶之學校補助金，家境並不富
    裕，對於被害人之請求，衡酌經濟情況，實無法應允，原審
    以上揭理由判處被告拘役50日（得易科罰金），被告實難甘
    服，請考量被告年輕衝動涉世未深，家境困苦，且對告訴人
    之傷害行為深感後悔，賜予緩刑之宣告等語。
三、本院查：
（一）本件原審法院就卷內證據調查之結果為綜合判斷，且於判
      決理由敘明被告確曾於車禍發生後向到場處理員警表示：
      伊過停止線的時候是紅燈，之前是黃燈等語，已據證人簡
      益祥於原審審理時結證無訛（見原審卷第32頁背面），復
      經原審法院當庭勘驗被告於車禍現場向簡益祥警員為上開
      陳述之錄影光碟無誤（見原審卷第32頁背面），且有受詢
      問人為被告之「臺中縣警察局太平分局太平交通小隊處理
      道路交通事故談話紀錄表」1份（見99年度他字第5649號
      卷第14頁背面）在卷可按，並經證人即告訴人蔡金珠於原
      審審理時結證明確（見原審卷第12頁背面至第14頁背面）
      ，及被告所騎機車行至路口停止線之際，東平路即告訴人
      機車行向之車輛已開始朝前移動，於被告所騎機車駛進路
      口內而與告訴人發生碰撞前，東平路上即告訴人行進道路
      上，已有多輛機車越過斑馬線位置，其中左邊第一臺車即
      告訴人所騎機車且已接近路口中央等情，亦有現場監視器
      翻拍照片在卷可資比對（見本院卷第44至49頁），足認被
      告於車禍發生後向處理員警簡益祥所為之前開自白與事實
      相符，被告嗣後翻異前詞改稱伊未闖紅燈云云，要係事後
      卸責之詞，尚難採信等情。原審判決又論述按汽車行駛至
      交岔路口，其行進、轉彎，應遵守燈光號誌，道路交通安
      全規則第102條第1項第1款前段定有明文；圓形黃燈用以
      警告車輛駕駛人及行人，表示紅色燈號即將顯示，屆時將
      失去通行路權，且車輛面對圓形紅燈表示禁止通行，不得
      超越停止線或進入路口，道路交通標誌標線號誌設置規則
      第206條第4款、第5款第1目定有明文，且汽車行駛時，駕
      駛人應注意車前狀況，並隨時採取必要之安全措施，道路
      交通安全規則第94條第3項亦定有明文。查被告騎乘上開
      機車超越路口停止線前既明知前方號誌已為黃燈，理應知
      悉紅色燈號即將顯示，屆時將失去通行路權，又於過停止
      線時復已明知號誌已轉為紅燈，竟仍貿然闖越紅燈進入路
      口直行，且未留意交岔路口車輛之動態，致與告訴人所騎
      機車發生碰撞，則其有上揭闖紅燈及未注意車前狀況，隨
      時採取必要之安全措施等違反交通規則之過失至明，且告
      訴人因上開撞擊致人車倒地，受有前揭傷害，則被告之過
      失行為與告訴人所受之前揭傷害間，具有相當因果關係已
      至為明確，檢察官起訴書漏未認定被告有上開闖紅燈之疏
      失，尚有未合。原審判決再認定被告係於有偵查權限職務
      之機關或個人知悉其上開過失傷害犯罪之前，主動向處理
      事故之員警陳明自己係肇事者及陳述肇事經過，有「臺中
      縣警察局道路交通事故肇事人自首情形紀錄表」1份在卷
      可稽（見同上他字卷第15頁背面）等情，乃依刑法第284
      條第1項前段、第62條前段、第41條第1項前段，刑法施行
      法第1條之1第1項、第2項前段等規定，並審酌被告之過失
      程度、告訴人所受傷害、被告犯罪後自承有未注意車前狀
      況，隨時採取必要之安全措施之疏失，於警方之談話紀錄
      曾自承闖紅燈之事實，惟嗣於偵審中翻異前詞，矢口否認
      有闖紅燈之違規行為、車禍後告訴人就保險部分已獲賠8
      萬5626元，被告因無力給付告訴人所要求之41萬餘元賠償
      金額而迄未與告訴人達成和解、被告就本件車禍有上揭過
      失，固應予論罪科刑，惟斟酌和解係雙方當事人相互讓步
      之結果，牽涉雙方之認知，請求之金額、支付能力及損害
      情形，告訴人仍得另以民事訴請賠償，被告行為時年僅20
      歲，目前係中臺科技大學之學生，且係申請就學貸款就學
      等一切情狀，判處被告「廖曉蘋因過失傷害人，處拘役伍
      拾日，如易科罰金，以新臺幣壹仟元折算壹日。」，核其
      認事用法尚無不當，量刑亦屬妥適。
（二）被告上訴意旨復以伊並不否認有過失，惟其並未闖紅燈，
      細觀翻拍自警方所提供之監視器錄影帶畫面之照片，告訴
      人雖在紅燈號誌時停車待行，但為搶時間倒垃圾，於該向
      號誌未轉為綠燈時，即先行闖紅燈通過路口，始與被告發
      生碰撞，被告之過失應屬輕微，本案就雙方車禍碰撞位置
      ，雙方恐互有過失，此部分尚未經過行車事故鑑定委員會
      鑑定云云而為置辯。惟被告有上揭闖紅燈穿越路口之過失
      行為，乃致告訴人受有傷害等情，已據原審判決敘明如前
      ，被告猶否認有闖紅燈之過失行為，已無可採；又有關被
      告有無闖紅燈之行為，係屬事實認定之範疇，且據原審法
      院依憑前揭事證詳為認定，因此部分之事實認定並不涉及
      交通專業技術，復因被告騎乘機車闖越紅燈進入路口，致
      不慎與遵循綠燈號誌前行之告訴人所騎駛之機車發生碰撞
      ，依前揭道路交通安全規則第102條第1項第1款前段之規
      定，被告並無路權，自應負全然之過失責任，而告訴人既
      係依循交通號誌之指示而於綠燈之際進入路口，告訴人應
      無肇事之因素，已然明確。被告以伊未闖紅燈、本件車禍
      雙方恐互有過失及指陳原審判決未將本案送請行車事故鑑
      定委員會鑑定而提起上訴云云，均無理由；被告據此於本
      院聲請將本案送由行車事故鑑定委員會鑑定，基上說明，
      本院認亦已無必要，併予敘明。再按量刑輕重，係屬事實
      審法院得依職權自由裁量之事項，苟已斟酌刑法第57條各
      款所列情狀而未逾越法定刑度，不得遽指為違法；至緩刑
      之宣告，除應具備同法第74條所定條件外，並須有可認為
      以暫不執行刑罰為適當之情形，始得為之，亦屬法院裁判
      時得依職權自由裁量之事項，當事人不得以原審未諭知緩
      刑指為違背法令（最高法院72年台上字第6696號刑事判例
      意旨參照）。原審判決於量刑時，已綜合考量各情，並依
      自首之規定減輕其刑後，在法定刑內予以科刑，被告上訴
      意旨未指摘原審判決之量刑有何違法之處，且以原審判決
      業經審酌為科刑事由之被告因無力給付告訴人要求之賠償
      金額而未能與告訴人達成民事和解、被告行為時係年僅20
      歲之在學學生、有就學貸款等家庭經濟因素等情，再對原
      審判決之量刑予以爭執，及請求給予緩刑之宣告（本院酌
      以被告仍未與告訴人達成民事和解，故亦認不宜給予緩刑
      之宣告），自亦非有理由。綜上所述，本件被告仍執前詞
      提起上訴，均為無理由，應予駁回。
據上論斷，應依刑事訴訟法第373條、第368條，判決如主文。
本案經檢察官王清杰到庭執行職務。
中    華    民    國   100    年    6     月    13    日
            刑事第八庭  審判長法  官  羅  得  村
                              法  官  簡  源  希
                              法  官  李  雅  俐
上列正本證明與原本無異。
不得上訴。
                              書記官  李  妍  嬅
中    華    民    國   100    年    6     月    13    日